【裁判字號】    94,訴,2383
【裁判日期】    950331
【裁判案由】    違反槍砲彈藥刀械管制條例等
【裁判全文】
臺灣臺中地方法院刑事判決      九十四年度訴字第二三八三號
公  訴  人  臺灣臺中地方法院檢察署檢察官
被      告  丙○○
                    （另案於臺灣臺中監獄執行中）
            丁○○
                    （另案於臺灣臺中監獄執行中）
上列被告等因違反槍砲彈藥刀械管制條例等案件，經檢察官提起
公訴（九十四年度偵字第七六一三號），本院判決如下：
    主  文
丙○○共同行使偽造私文書，足以生損害於他人，處有期徒刑陸
月，如易科罰金，以參佰元折算壹日；如附表一所示偽造之「戊○○」署押沒收。
丁○○共同行使偽造私文書，足以生損害於他人，累犯，處有期
徒刑伍月；如附表一所示偽造之「戊○○」署押沒收。又未經許
可，持有子彈，累犯，處有期徒刑柒月，併科罰金新臺幣伍萬元
，罰金如易服勞役，以銀元參佰元即新臺幣玖佰元折算壹日；扣
案如附表二所示具有殺傷力之子彈拾壹顆沒收。應執行有期徒刑
拾壹月，併科罰金新臺幣伍萬元，罰金如易服勞役，以銀元參佰
元即新臺幣玖佰元折算壹日；如附表一所示偽造之「戊○○」署
押沒收，扣案如附表二所示具有殺傷力之子彈拾壹顆沒收。
    犯罪事實
一、丙○○與乙○○（俟到案後，另行審結）具有事實上之夫妻
    關係，與丁○○則為國中同學。丙○○曾因違反槍砲彈藥刀
    械管制條例案件，經臺灣高等法院臺中分院以民國八十八年
    度上訴字第二六三七號判決判處有期徒刑五年二月確定，經
    送監執行後，於九十二年一月二十二日假釋中付保護管束出
    監；嗣因其於假釋期間中，更犯偽造文書罪，經本院以九十
    四年度中簡字第四四號判決判處有期徒刑四月、如易科罰金
    以三百元折算一日確定，其前之假釋亦因之撤銷，而須執行
    所餘殘刑（未構成累犯）。丁○○則曾因違反毒品危害防制
    條例案件，經本院以九十年度訴字第二五七二號判決判處有
    期徒刑八月，經入監執行後，於九十三年五月一日執行完畢
    出監。
二、緣丁○○於出監後，復因涉嫌擄人勒贖案件，於臺灣臺中地
    方法院檢察署檢察官偵查期間逃亡，其為避免遭到通緝逮捕
    ，竟基於收受贓物之故意，於九十三年九月二十日以後之某
    日，在臺中市區內某地，自姓名年籍不詳之友人（綽號「福
    生」或「阿發」不明，為成年男子）處，收受戊○○於九十
    三年九月二十日遺失之身分證與汽車駕照各一張，欲留待日
    後不特定時機加以使用。適於此期間，乙○○因懷有身孕，
    有往來南投縣草屯鎮與臺中市南屯區林新醫院進行產檢之需
    ，惟其正因施用毒品案件，為臺灣高雄地方法院通緝中，另
    丙○○亦因偽造文書案件，繫屬於本院審理中，均不便以個
    人之名義出面租車。丙○○、乙○○遂於與丁○○商議後，
    共同基於變造戊○○身分證與汽車駕照後持以租車及偽造私
    文書與行使偽造私文書之犯意聯絡，另丙○○與乙○○並共
    同基於收受贓物之犯意聯絡，先由丁○○於不詳時、地，將
    其持有之前開戊○○身分證與汽車駕照，交予丙○○與乙○○收受，由丙○○與乙○○，在丙○○位於臺中市○○路○
    段之租屋處（地址不詳），分別將戊○○汽車駕照與身分證
    上之相片撕下、換貼為丙○○之相片後，共同變造完成「戊○○」之身分證與汽車駕照（均未扣案）；再於丁○○陪同
    及引介之情形下，於九十三年十二月七日下午二時許，一同
    前往址設臺中市○○路三七二號之「己○○○○」，由丙○○與負責人庚○○洽談，而持前開變造之「戊○○」身分證
    與汽車駕照，向庚○○承租得7Q- 1542號之自用小客車，並
    由庚○○影印「戊○○」之身分證與汽車駕照後，將之交還
    予丙○○，丙○○則於「己○○○○」之租賃契約上，偽簽
    「戊○○」之署名及捺印各二枚，另於未記載本票發票日、
    面額為新臺幣（下同）七十萬元之本票一紙上，接續偽簽「
    戊○○」之署名與捺印各一枚後，將該租賃契約與本票，均
    交還予庚○○收執，而行使之，分別足以生損害於戊○○及
    庚○○，而其等變造及行使變造「戊○○」身分證與汽車駕
    照之行為，則足以生損害於戊○○、庚○○及戶政機關與公
    路監理機關對於身分證與汽車駕照變更登記與管理之正確性
    。嗣丙○○與乙○○，即利用該承租得之車輛（於九十三年
    十二月八日換為3V- 1582號自用小客車，再於九十四年一月
    十八日換回原7Q- 1542號之自用小客車，惟均未再另訂新約
    或出示證件），作為前往醫院產檢或平日代步使用之交通工
    具，丁○○亦於需用時，即向丙○○與乙○○二人借用。三
    人即以此分工合作之方式，達利用變造之「戊○○」身分證
    與汽車駕照租車之目的。
三、又丁○○於九十三年底，在其臺中市○區○○路一段二０三
    之二號三樓住處，明知姓名年籍不詳綽號「阿正」之友人欲
    贈與其之物品，為具有殺傷力之子彈十五顆（另有彈匣一個
    及不具有殺傷力之子彈三顆），竟仍基於持有子彈之犯意，
    未經主管機關許可，予以收受，而持有之，並於九十四年一
    月十八日以後至九十四年二月八日農曆過年（除夕）前某日
    ，向乙○○借用該7Q- 1542號之自用小客車時，將之置於車
    上左後座之藍色背包內（嗣因於九十四年二月二十日為警緝
    獲，而未取回）。
四、而丙○○與乙○○於九十四年一月十八日再度換回7Q-1542
    號自用小客車後，因乙○○於同日甫產下一女，需給付醫療
    費用，丙○○復於九十四年一月二十三日，因施用毒品案件
    受羈押，經具保後，於同年一月二十八日釋放，而無力再繳
    付汽車租金，然其等亦未與庚○○聯絡，庚○○於依其等所
    留之資料遍尋無著後，始懷疑係遭冒名租車，而向內政部警
    政署刑事警察局中部打擊犯罪中心提出告訴，經內政部警政
    署刑事警察局就庚○○提出之租賃契約進行指紋鑑定，始發
    覺該冒用「戊○○」名義簽名及捺印者，為丙○○；復經臺
    中縣警察局東勢分局員警於九十四年四月二十五日晚上七時
    四十分許，在臺中市○○區○○路三段與福安街口，查獲丙○○所駕駛、附載乙○○之該7Q- 1542號自用小客車，並於
    車內扣得前開具有殺傷力之子彈十五顆（及未具有殺傷力之
    子彈三顆、彈匣一個；經試射後，餘具有殺傷力之子彈十一
    顆），而查悉前開三人之全部犯行。
五、案經庚○○訴由臺中縣警察局東勢分局報告臺灣臺中地方法
    院檢察署檢察官偵查起訴。
    理  由
一、訊據被告丙○○對於其所為之前開犯行均坦承不諱；而被告
    丁○○固坦承有自綽號「阿正」之友人處受贈而持有子彈之
    事實，惟矢口否認有何收受贓物及與被告丙○○、乙○○共
    同變造戊○○之身分證與汽車駕照後，持以租車之行為，辯
    稱：伊僅受託自綽號「福生」（一稱「阿發」）之男子處，
    轉交物品給丙○○，而該些物品因置於牛皮紙袋內，伊亦未
    取出觀看，故不知為戊○○之身分證與汽車駕照；且伊於丙○○、乙○○向庚○○租車時，固亦在場，然伊僅有為雙方
    介紹及幫丙○○講價，看租金能否減少，並不知丙○○所行
    使者，為他人之證件云云（見本院卷第一０五、一０六、一
    七二至一七四頁）。
二、經查：
  (一)被告丁○○於九十四年五月二日檢察官第一次訊問時，即已
    自承：「（你是否有交付偽造之戊○○身分證，讓丙○○去
    租車？）好像有」、「（戊○○偽造之身分證來源？）那個
    時候我跟一個朋友拿的」、「（你拿偽造身分證用途？）當
    時我還有一件擄人勒贖案件在開庭，我怕被通緝」、「我當
    時交給丙○○偽造身分證，就是要他去租車」、「（是否你
    交戊○○真正之身分證給乙○○換貼丙○○相片？）是」等
    語（見偵查卷第八十九、九十頁），雖其於本院審理中，辯
    稱：「我當時會這樣說，是因為我本來想要整個案件自己承
    擔下來」、「我已經被判重刑，並不差這一件」云云，被告
    丙○○亦稱：「我信任丁○○不會看裡面的東西，所以才會
    把東西請『福生』交給丁○○轉交給我。他第一次在偵查庭
    會說東西是他的，是因為他已經被判重刑了，沒有差這一條
    ，想要幫我，所以偵查庭時才會這樣說」云云（見本院卷第
    一七四、一七五頁）。然查：
    1.本件共同被告乙○○於查獲後之九十四年四月二十六日警
      詢、檢察官訊問與本院法官行羈押訊問中，自始坦承變造
      戊○○之身分證及與被告丙○○、丁○○持前開變造之「
      戊○○」身分證前往「己○○○○」租車之行為，而被告
      丙○○於同日雖未坦承有變造戊○○汽車駕照之行為，然
      對於持變造（按：其於警詢時，陳述為「偽造」）之「戊○○」證件以租車及偽造私文書、行使偽造私文書等行為
      ，亦均坦認不諱，是其等既已坦認全部或大部之犯行，且
      迄後，並無翻異前詞、否認犯行之意，被告丁○○所謂「
      想要整個案件自己承擔下來」云云，不僅於客觀上缺乏可
      行性，亦無必要性；況依其前開所述，亦無從令被告丙○○及共同被告乙○○得以脫罪。
    2.又被告丁○○雖稱：「地檢署開庭時，我的說法會前後矛
      盾，是因為我想要自己攬起來，後來無法攬起來，所以才
      會否認」云云（見本院卷第一七五頁），然其既已知無法
      將全案攬下，而有供出事實之意，何以於第二次檢察官訊
      問時（按：為九十四年六月十三日），仍稱：「當初他們
      只有叫我交給丙○○，沒有說他們要拿去做什麼用途，但
      是我知道他們是要拿去偽造證件」等語（見偵查卷第一四
      四頁）？其所為供述之歷程與轉折，亦與其前開所辯之意
      旨不符。
    3.且被告丙○○於警詢、第一次檢察官訊問及本院法官行羈
      押訊問中，均未供出被告丁○○即為交付戊○○證件之人
      ，而僅以「哈囉」或「龍吉」等綽號稱呼，然因共同被告
      乙○○於檢察官訊問中，自始即證稱：「丁○○有給我戊○○原本的身分證」、「（戊○○的身分證，何人交給妳
      的？）丁○○給我的」等語（見偵查卷第七十一、九十頁
      ），被告丙○○始證稱：「（「哈囉」之朋友是否為庭上
      之丁○○？）是」（見偵查卷第九十一頁），是依上開供
      述歷程，被告丙○○自始即有就變造戊○○之證件復持以
      行使之犯罪事實部分，迴護被告丁○○之意；然該綽號「
      福生」或「阿發」者，果若為被告丙○○之友人，而被告
      丙○○與共同被告乙○○之取得戊○○之身分證與汽車駕
      照，又係因被告丙○○託「福生」或「阿發」轉交予被告
      丁○○而取得，何以被告丙○○原均未提及此事或「福生
      」、「阿發」其人，而係自被告丁○○翻異前詞後，始為
      附和之供述？對照被告丁○○於九十三年六月三十日，即
      因擄人勒贖案件，為臺灣臺中地方法院檢察署發布通緝之
      前案紀錄，實足信其於初供時所稱之：因擔憂遭到通緝逮
      捕，而取得戊○○之身分證與汽車駕照等情為可採，其嗣
      後所稱之：係受託交付物品云云，為不可採。
    4.另證人庚○○雖於本院審理中，到庭證稱：九十三年十二
      月七日下午二時許，丁○○、丙○○與乙○○三人一同走
      進伊之「己○○○○」內，丁○○因先前曾向伊租過一次
      車，一開始即指著丙○○說：這位是他的朋友，介紹他來
      租車，嗣後伊即與丙○○商談並洽辦租車手續；而丙○○
      拿出戊○○之身分證與汽車駕照時，適巧丁○○之行動電
      話響起，丁○○即走到車行外接電話；丁○○該通電話講
      得很久，一直等到伊要交車給丙○○時，丁○○才又走進
      車行內；過程中，伊均稱呼丙○○為「蔡先生」，但印象
      中，丁○○應該沒有聽見伊如此稱呼丙○○，丁○○應該
      也沒有看到租賃契約的內容；此後九十三年十二月八日及
      九十四年一月十八日兩度換車，丁○○均未再出現等語（
      見本院卷第一六二至一六八頁）。惟被告丁○○既適因有
      電話撥入，而未於丙○○行使變造「戊○○」證件與冒名
      簽約時在場，證人庚○○對於被告丁○○主觀上之認知為
      何、是否早與被告丙○○及共同被告乙○○有犯意之聯絡
      等，復未能知悉，自無從依憑證人庚○○前開之證述，為
      有利於被告丁○○之認定。
  (二)此外，被告丙○○與丁○○之前開犯罪事實，並據被害人戊○○於檢察官訊問中證承屬實，復有告訴人庚○○提出之租
    賃契約影本一份、本票影本一紙（未記載發票日，依最高法
    院八十五年度台上字第四九五號、八十九年度台上字第三七
    一七號判決之意旨，只能視為具有債權憑證性質之私文書，
    而不得認已具有票據之效力）、變造後之「戊○○」身分證
    與汽車駕照影本、補發後之真正戊○○身分證影本、臺中縣
    警察局東勢分局搜索扣押筆錄、扣押物品目錄表各一份、查
    獲車輛與扣案子彈之相片六張、贓物認領保管單一紙（具領
    人：庚○○，具領物品：7Q- 1542號之自用小客車）、內政
    部警政署刑事警察局九十四年三月二十一日刑紋字第094004
    3538號（指紋）鑑驗書、九十四年五月五日刑鑑字第094006
    7548號槍彈鑑定書各一份（以上均附於偵查卷內）及被告丙○○、丁○○與共同被告乙○○三人之臺灣高等法院被告前
    案紀錄表分別附卷可稽，並有該具有殺傷力之子彈十五顆扣
    案可佐（經於鑑定過程中實際試射四顆，僅餘如附表所示具
    有完整子彈動能與結構、仍具有殺傷力之子彈十一顆），是
    核被告丙○○與丁○○，均事證明確、犯行堪以認定。
三、核被告丙○○、丁○○如犯罪事實欄二部分所為，均係犯刑
    法第三百四十九條第一項之收受贓物罪、第二百十六條、第
    二百十二條之行使變造身分證與汽車駕照罪、第二百十六條
    、第二百十條之行使偽造私文書罪；被告丁○○就如犯罪事
    實欄三部分所為之犯行，則係犯槍砲彈藥刀械管制條例第十
    二條第四項之持有子彈罪。被告丙○○與尚未到案之共同被
    告乙○○，就收受贓物罪之犯行部分，具有犯意之聯絡與行
    為之分擔，均為共同正犯；而其等就收受贓物以後之行使變
    造身分證與汽車駕照及行使偽造私文書之犯行，則與被告丁○○具有犯意之聯絡與行為之分擔，均為共同正犯。另被告
    丙○○與丁○○（及共同被告乙○○）共同變造戊○○之身
    分證與汽車駕照，變造後復持以行使，及為偽造「戊○○」
    之租賃契約及未載發票日之本票，而偽造「戊○○」之簽名
    與捺印，偽造完成租賃契約與未載發票日之本票後復持以行
    使，其偽造署押之行為為偽造私文書之部分行為，變造身分
    證、汽車駕照與偽造私文書之低度行為，則應為其後高度之
    行使行為所吸收，均不另論罪。至其等所犯收受贓物、行使
    變造身分證與汽車駕照及行使偽造私文書三罪間，則均具有
    方法與目的之牽連關係，均應從一重之行使偽造私文書罪處
    斷（告訴人庚○○雖於本院審理中證稱：如知租車者並非戊○○本人，即不會應允租車云云；惟被告丙○○與共同被告
    乙○○既係自九十四年一月十八日二度換車後，始未再繼續
    給付租車費用，參酌共同被告乙○○所稱：伊因甫生產，需
    繳交醫療費，而被告丙○○又因案於九十四年一月二十三日
    受羈押，需錢交保等語，經核並非全然無據，是尚難認被告
    丙○○、丁○○與共同被告乙○○於出面租車當時，即有為
    自己不法利益之意圖與詐欺告訴人之故意存在，附此敘明）
    。被告丁○○所犯行使偽造私文書與持有子彈二罪間，則犯
    意各別、罪名不同，應予分論併罰。末查，被告丁○○曾因
    違反毒品危害防制條例案件，經本院以九十年度訴字第二五
    七二號判決判處有期徒刑八月，經入監執行後，於九十三年
    五月一日執行完畢出監等情，業有其臺灣高等法院被告前案
    紀錄表在卷可查，其於受有期徒刑之執行完畢後五年內再犯
    本件有期徒刑以上之罪，為累犯，應依法加重其刑。爰分別
    審酌被告丙○○與丁○○之素行、本件犯罪之動機、目的、
    手段、其二人於犯罪事實欄二行為中之支配力量與地位、對
    於犯罪行為之貢獻程度、犯罪結果對於各人之利益程度、犯
    罪行為致生之告訴人庚○○、被害人戊○○與主管機關法益
    損害程度、該遭變造之戊○○身分證與汽車駕照迄未能尋獲
    ，被告丙○○犯後已能坦承犯行，被告丁○○則未能坦承此
    部分之犯行，惟其另對於犯罪事實欄三部分之持有子彈犯行
    則自始坦承不諱，其持有子彈雖足以生對於社會安全與公共
    秩序之嚴重危害，惟並未同時持有可擊發子彈之槍枝，亦無
    證據顯示其曾持該些子彈用以從事其他犯罪行為，及其持有
    之子彈數量與性質（制式子彈或土造子彈）等一切情狀，予
    以量處如主文所示之刑。被告丙○○部分，並諭知易科罰金
    之折算標準；被告丁○○部分，則諭知罰金如易服勞役之折
    算標準，並定其應執行刑。如附表一所示偽造之「戊○○」
    署押，均應依刑法第二百十九條之規定，宣告沒收；至扣案
    如附表二所示仍具有殺傷力之子彈十一顆，則屬違禁物，均
    應依刑法第三十八條第一項第一款之規定，宣告沒收（其餘
    原具有殺傷力而經於鑑定過程中試射之子彈四顆，因已失其
    完整之子彈動能與結構，而不復具有殺傷力，自難認仍屬違
    禁物，不再宣告沒收）。
據上論斷，應依刑事訴訟法第二百九十九條第一項前段，槍砲彈
藥刀械管制條例第十二條第四項，刑法第十一條前段、第二十八
條、第二百十六條、第二百十條、第二百十二條、第三百四十九
條第一項、第五十五條、第四十七條、第四十一條第一項前段、
第五十一條第五款、第四十二條第二項前段、第二百十九條、第
三十八條第一項第一款，罰金罰鍰提高標準條例第一條前段、第
二條，判決如主文。
本案經檢察官甲○到庭執行職務。
中    華    民    國  九十五  年    三    月  三十一  日
                臺灣臺中地方法院刑事第六庭
                    審判長法  官  簡 源 希
                          法  官  戴 博 誠
                          法  官  鄧 敏 雄
上正本證明與原本無異
如不服本判決，應於送達後十日內向本院提出上訴狀（須附繕本
），上訴於臺灣高等法院臺中分院。
                          書記官  黃 士 益
中    華    民    國    95    年    4     月    11    日
附錄本案論罪科刑法條全文：
槍砲彈藥刀械管制條例第十二條第四項
未經許可，持有、寄藏或意圖販賣而陳列子彈者，處五年以下有
期徒刑，併科新臺幣三百萬元以下罰金。
中華民國刑法第二百十六條
行使第二百十條至第二百十五條之文書者，依偽造、變造文書或
登載不實事項或使登載不實事項之規定處斷。
中華民國刑法第二百十條
偽造、變造私文書，足以生損害於公眾或他人者，處五年以下有
期徒刑。
中華民國刑法第二百十二條
偽造、變造護照、旅券、免許證、特許證及關於品行、能力服務
或其他相類之證書、介紹書，足以生損害於公眾或他人者，處一
年以下有期徒刑、拘役或三百元以下罰金。
中華民國刑法第三百四十九條第一項
收受贓物者，處三年以下有期徒刑、拘役或五百元以下罰金。
附表一：應沒收之偽造「戊○○」署押
┌──┬──────────────┬───┬──────────────┐
│編號│    項              目      │數  量│   附   著   之   文   書   │
├──┼──────────────┼───┼──────────────┤
│ 1. │偽造之「戊○○」簽名        │貳  枚│偽造之己○○○○「戊○○」租│
│    │                            │      │賃契約書（影本見偵查卷第四十│
│    │                            │      │三頁）                      │
├──┼──────────────┼───┼──────────────┤
│ 2. │偽造之「戊○○」捺印        │貳  枚│同上                        │
├──┼──────────────┼───┼──────────────┤
│ 3. │偽造之「戊○○」簽名        │壹  枚│偽造之未載發票日、面額七十萬│
│    │                            │      │元「戊○○」本票（影本見偵查│
│    │                            │      │卷第四十六頁）              │
├──┼──────────────┼───┼──────────────┤
│ 4. │偽造之「戊○○」捺印        │壹  枚│同上                        │
└──┴──────────────┴───┴──────────────┘
附表二：應沒收之仍具有殺傷力子彈拾壹顆
┌──┬──────────────────┬──────────────┐
│編號│      品                名          │     數             量      │
├──┼──────────────────┼──────────────┤
│ 1. │具直徑約8.90mm金屬彈頭之土造子彈    │ 陸  顆                     │
├──┼──────────────────┼──────────────┤
│ 2. │具直徑約8.75mm金屬彈頭之土造子彈    │ 壹  顆                     │
├──┼──────────────────┼──────────────┤
│ 3. │口徑9mm之制式子彈                   │ 肆  顆                     │
└──┴──────────────────┴──────────────┘


司法院資訊處製作；財團法人民間司法改革基金會備份。
